臺北高等行政法院判決
　　　　　　　　　　　　　　　　　　 94年度簡字第00278號
原　　　告　甲○○
訴訟代理人　丙○○
被　　　告　勞工保險局
代　表　人　乙○總經理）住同.
訴訟代理人　丁○○ (兼送達代.
　　　　　　戊○○
上列當事人間因勞工保險條例事件，原告不服行政院勞工委員會
中華民國93年11月22日勞訴字第0930045112號訴願決定，提起行
政訴訟。本院判決如下：
    主  文
原告之訴駁回。
訴訟費用由原告負擔。
　　事實及理由
一、事實概要：緣原告以其於民國（下同）92年5月14日因出海
    作業時突發腦中風，同年5月15日入住台北榮民總醫院、第
    3天入住基隆新昆明醫院、同年6月12日入住衛生署基隆醫院
    ，嗣檢據向被告申請職業災害醫療給付。經被告審查，以原
    告所患與海上作業並無相當因果關係，乃以93年2月19日保
    給醫字第09360028800號函核定否准所請給付。原告不服，
    向勞工保險監理委員會申請審議，經審定駁回後，提起訴願
    ，亦遭駁回，遂提起本件行政訴訟。
二、原告起訴意旨略稱：原告任職國立海洋大學海研2號海洋研
    究船餐廳擔任大廚，平日工作時間已超過正常工時，累計達
    16小時以上，已較一般職業為長，而事發當時適值出海工作
    ，工時長達21小時，是正常工時之3倍長，原告長期超時工
    作，睡眠不足，體力長期透支不堪負荷，當日長達21小時之
    工作，導致過度疲勞。又原告工作環境為海研2號研究船廚
    房內，船上空間本為狹小，而廚房除抽油煙機外，密閉空間
    通風設備，且廚房內瓦斯爐、烤箱、電鍋、烹調電板等電器
    產品與熱源經常同時使用，致使廚房內溫度超高，而原告進
    出廚房與餐廳之間，溫差過大應係觸發原告發病之原因。原
    告觸發之該項疾病，顯與勞動工作場所有相當因果關係，符
    合職災之認定標準。另原告平日身體健康，雖曾於87年7月7
    日至基隆新昆明醫院就醫診斷「當時疑似高血壓症狀」，惟
    僅係「疑似」，該院並未證實，且至92年5月14日事發時，
    業已歷經5年，並無任何指稱之血壓症狀之紀錄，被告竟自
    行認定「原告有高血壓及糖尿病，為腦中風高危險因子」，
    被告忽視投保機關之報告、工作時間之陳述，又未現場查勘
    實際工作場所之現狀，即貿然武斷認定，罔顧原告權益，逕
    予錯誤判斷。故原告於就業場所執行職務中，因工作時間過
    長，工作環境不良，致爆發之疾病，與工作勞動有相當因果
    關係，符合職業災害之認定，聲明請求撤銷訴願決定、審議
    審定及原處分及被告應作成核付原告職業災害醫療給付新台
    幣（下同）50,586元之行政處分云云。
三、被告答辯意旨略稱：本件原告檢送3份診斷書，其中據台北
    榮民總醫院92年7月18日及衛生署基隆醫院同年7月21日開具
    之診斷證明書所載，原告經診斷為：急性右側基底核顱內出
    血、高血壓、糖尿病。又原告之投保單位國立海洋大學於92
    年11月17日以海研船字第0920009136號函略以，本次出海期
    間自92年5月14日至92年5月16日，原告在船職務係廚房大廚
    ，每日工作時段如下：6點至8點30分、9點30至12點、15點
    至18點、20點至22點，事故當日工作情形正常，無異於平日
    工作量，無特別緊張壓力等情形。經被告向前開醫院調取原
    告就診之病歷，並向投保單位調取工作情形及出勤記錄相關
    資料，送請被告專科醫師審查，審查意見：「一、其發作前
    擔任廚師工作，發病時在近海船上，約數小時先送馬祖，後
    送達台北榮總，經緊急手術治療（開顱治療），情況已穩定
    ，並未有延誤就醫情形。二、其發病前工作狀況並未有過度
    之工作負荷，而其自身之危險因子應屬較主要成因。綜上，
    本案其發病與其海上作業並未達相當因果關係。」另勞工保
    險監理委員會亦據該會專科醫師審查，審查意見：「被保險
    人本身有高血壓及糖尿病之情形，此為腦中風之高危險因子
    。且依據其工作內容研判，並無達到超乎尋常之特殊壓力存
    在，因此不符職業病之申請。」是以本件既經被告及勞工保
    險監理委員會2位專科醫師咸認原告所患應屬普通疾病非職
    業病，則被告否准原告所請職業災害醫療給付，要屬當然。
四、按「醫療給付分門診及住院診療。」「被保險人罹患傷病時
    ，應向保險人自設或特約醫療院、所申請診療。」「門診給
    付範圍如左：一、診察。二、藥劑或治療材料。三、處置、
    手術或治療。前項費用由被保險人自行負擔10%。但以不超
    過中央主管機關規定之最高負擔金額為限。」「住院診療給
    付範圍如左：一、診察。二、藥劑或治療材料。三、處置、
    手術或治療。四、膳食費用30日內之半數。五、勞保病房之
    供應，以公保病房為準。前項第1款至第3款及第5款費用，
    由被保險人自行負擔5%。但以不超過中央主管機關規定之最
    高負擔金額為限。被保險人自願住較高等病房者，除依前項
    規定負擔外，其超過之勞保病房費用，由被保險人負擔。第
    2項及第41條第2項之實施日期及辦法，應經立法院審議通過
    後實施之。」「本條例第2條第31條、第32條及第39條至第
    52條有關生育給付分娩費及普通事故醫療給付部分，於全民
    健康保險施行（註：84年3月1日）後，停止適用。」勞工保
    險條例第39條、第40條、第41條、第43條及第76條之1分別
    定有明文。又「被保險人因執行職務而致傷病之審查，除法
    令另有規定外，依本準則辦理。」「被保險人因執行職務而
    致傷害者，為職業傷害。」「被保險人於作業中，因工作當
    場促發疾病，而該項疾病之促發與作業有相當因果關係者，
    視為職業病。」亦為勞工保險被保險人因執行職務而致傷病
    審查準則第2條、第3條第1及第21條所明定。又「查勞工保
    險條例第41條及第43條雖訂有被保險人請領醫療給付，須自
    行負擔部分醫療費用之規定，但其實施日期及辦法應經立法
    院審議通過後實施。故在上開辦法發布實施前，勞保被保險
    人因職業傷病事由就診，可免負擔部分醫療費用。」「．．
    ．為配合全民健康保險自84年3月1日施行，勞保普通事故保
    險醫療給付業務移出，『勞工保險診療費用支付標準』停止
    適用。．．．」「勞工工作時腦幹出血，是否屬職業災害疑
    義，應經醫師診斷是否為職業上原因引起，再據以論斷。」
    亦分別經行政院勞工委員會84年3月30日台勞保三字第11073
    9號及84年5月11日台勞保三字第116966號、88年11月19日台
    88勞安三字0049502號函釋在案。核上開函釋與勞工保險條
    例規定意旨無違，被告辦理相關案件，自得據之適用。
五、經查：
  (一)本件訴訟標的金額為50,586元，金額在200,000元以下，應
    適用簡易訴訟程序，合先敘明。
  (二)按勞工保險普通事故醫療給付部分，依勞工保險條例第76條
    之1規定，於84年3月1日全民健康保險施行後，即停止適用
    。復依同條例第43條第4項及前開函釋規定，有關被保險人
    請領醫療給付須自行負擔部分醫療費用之實施日期及辦法，
    應經立法院審議通過後實施，但上開辦法迄未發布實施。故
    有關職業災害醫療給付部分，於被保險人遭遇職業傷害或罹
    患職業病，應依全民健康保險法規定，向全民健康保險醫事
    服務機構申請診療，免繳交全民健保規定之應部分負擔醫療
    費用，普通膳食費及一般治療飲食費給付30日內之半數，醫
    療費用支付標準準用全民健康保險有關規定辦理，謹先陳明
    。
  (三)查本件原告以其於92年5月14日出海作業時突發腦中風，先
    後入住台北榮民總醫院、新昆明醫院及衛生署基隆醫院，申
    請職業災害醫療給付。案經被告審查，據原告就診之台北榮
    民總醫院92年7月18日及衛生署基隆醫院同年7月21日開具之
    診斷證明書所載，原告經診斷為：急性右側基底核顱內出血
    、高血壓、糖尿病。新昆明醫院92年12月6日以基昆字第120
    6號函稱「患者曾於87年7月7日至本院就醫，當時疑似高血
    壓症狀。」投保單位國立海洋大學亦於同年11月17日以海研
    船字第0920009136號函謂：「其事故當日工作情形正常；無
    異於平日工作量；無特別緊張壓力等情形。」此均有各該診
    斷書及函文影本附原處分卷可稽。被告乃併將其他病歷及工
    作情形等相關資料等，送請專科醫師審查，意見略以：「一
    、其發作前擔任廚師工作，發病時在近海船上，約數小時先
    送馬祖，後送達台北榮總，經緊急手術治療（開顱治療），
    情況已穩定，並未有延誤就醫情形。二、其發病前工作狀況
    並未有過度之工作負荷，而其自身之危險因子應屬較主要成
    因。綜上，本案其發病與其海上作業並未達相當因果關係。
    」此有該專科醫師審查意見附原處分卷可稽。嗣原告不服系
    爭處分，向勞工保險監理委員會申請審議，亦經該會特約專
    科醫師簽示意見略以：「被保險人本身有高血壓及糖尿病之
    情形，此為腦中風之高危險因子。且依據其工作內容研判，
    並無達到超乎尋常之特殊壓力存在，因此不符職業病之申請
    。」此亦有該專科醫師審查意見表附原審定卷可稽。是本件
    既經被告及勞工保險監理委員會2位專科醫師從醫理上作出
    原告所患應屬普通傷害之專業判斷，除有任何顯然違法外，
    自應予以尊重。
  (四)次查行政程序法第36條及第41條第1項分別規定：「行政機
    關應依職權調查證據，不受當事人主張之拘束，對當事人有
    利及不利事項一律注意。」「行政機關得選定適當之人為鑑
    定。」。查被保險人之傷病症狀認定常涉及醫理專業領域
   ，非被告或勞工保險監理委員會之一般承辦人員所能逕予認
    定，故被告於審核保險給付案件時，除以被保險人或受益人
    檢附之診斷書等書面資料予以審核外，如有必要，亦須另外
    徵詢專科醫師意見或實地派員訪查瞭解實情等，故法令明文
    規定被告或監理會為審核保險給付或爭議事項，得調查有關
    文件，得另行指定醫院或醫師複檢、並得通知出具診斷書之
    醫院診所檢送必要之有關診療病歷等，即雖以專門醫師診斷
    證明為依據，審查核定權仍在被告。被告係勞工保險之保險
    人，於當事人向其提出勞工保險各項給付申請時，被告須開
    始行政程序，並有上揭依職權調查證據之義務，且於遇有醫
    理上之諸疑義時，得以具有專業知識之第三人即專科醫師，
    於行政程序中陳述關於特別法規或經驗定則之意見，而以其
    陳述，為證據之用。是被告於行政程序中將有待進一步調查
    之案件，請其特約專科醫師陳述醫學上之意見，以為證據，
    於法尚無不合。故被告將原告相關病歷資料送請特約專科醫
    師審查以提供醫理見解，係借助其專業意見，作為審核給付
    之參考，難遽論為不法。而本件被告於審核時，已調閱原告
    相關病歷資料及其工作情形等併送請專科醫生審查，意見有
    如前述。被告據以核定原告所患應屬普通疾病非職業傷害，
    而否准所請職業災害醫療給付，揆諸首揭規定，依法並無不
    合，原審定駁回其申請審議，亦無不合。
六、綜上所述，原處分認事用法既無違誤，審議審定及訴願決定
    予以維持，即無不合，原告仍執前詞及個人主觀之見解，訴
    請如聲明所示，為無理由，應予駁回。又本件為簡易事件，
    依卷內資料，事證已臻明確，爰不經言詞辯論為判決。
據上論結，本件原告之訴為無理由，爰依行政訴訟法第233條第1
項、第236條、第98條第3項前段，判決如主文。
中　　華　　民　　國　　94　　年　　6　　 月　　30　　日
                           第一庭　法　官  陳秀
上為正本係照原本作成。
本件以訴訟事件所涉及之法律見解具有原則性者為限，始得於本
判決送達後20日內向本院提出上訴狀並表明上訴理由，如已於本
判決宣示後送達前提起上訴者，應於判決送達後20日內補具上訴
理由（均按他造人數附繕本），且經最高行政法院許可後方得上
訴。
中　　華　　民　　國　　94　　年　　6　　 月　　30　　日
 　　  　　　　　　　   　　　     書記官  呂美玲
